【裁判字號】    89,判,3269
【裁判日期】    891123
【裁判案由】    綜合所得稅
【裁判全文】
最  高  行  政  法  院  判  決                  八十九年度判字第三二六九號
    原      告  甲○○
    被      告  財政部臺灣省中區國稅局
    代  表  人  楊重華
右當事人間因綜合所得稅事件，原告不服行政院中華民國八十八年十二月五日台八八
訴字第四五三一七號再訴願決定，提起行政訴訟。本院判決如左︰
    主  文
原告之訴駁回。
訴訟費用由原告負擔。
    事  實
緣原告民國（下同）七十九年度綜合所得稅結算申報，經被告核定增列其本人及配偶
劉秋英薪資所得計新台幣（下同）五五六、四一○元，併課原告當年度綜合所得稅。
原告不服，申經復查結果，未獲變更；被告併依行為時稅捐稽徵法第三十八條規定發
單補徵本稅五七、三八八元，並自原繳款書繳納期間屆滿日（即八十五年二月二十五
日）之次日起至填發補繳稅款繳納通知書八十六年三月十七日止計三八六天，按補繳
稅額五七、三八八元，依原應繳納稅款期間屆滿之日郵政儲金匯業局之一年期定期存
款利率加計利息四、○九六元，一併徵收。原告就本稅及行政救濟加計利息部分，向
財政部提起訴願，經該部就行政救濟加計利息部分，移由原處分機關作成復查決定，
准予減列利息二十一元（變更為四、○七五元）。原告仍不服，就本稅及行政救濟加
計利息部分，提起訴願、再訴願均遭決定駁回，遂提起本件訴訟。茲摘兩造訴辯意
旨於次：
原告起訴意旨略謂：一、就稅捐稽徵法第一條：「稅捐之稽徵，依本法之規定，本法
未規定者，依其他有關法律之規定。」明白規定稅捐稽徵法未規定事項，適用其他有
關之法律規定，而其第三十八條：「納稅義務人對稅捐稽徵機關之復查決定，如有不
服，得依法提起訴願及行政訴訟。」復又規定不服稅捐稽徵機關復查決定，得依法提
起訴願，則訴願法為有關聯之法律，已昭然明確若前揭法條所述，是以其第二條：「
本法所稱行政處分，謂中央或地方機關基於職權，就特定具體事件所為發生公法上效
果之單方行政行為；中央或地方機關對於人民依法聲請之案件，於法定期間應作為而
不作為，致損害人民之權利或利益者，視同行政處分。」所規定所定義的行政處分要
件來論，則財政部及被告稅捐稽徵機關再如何文過飾非或遁詞巧辯，亦不能改變已構
成核可免稅處分之既存事實，蓋作為或不作為皆屬於單方行政行為，就此立法先賢，
必已預見行政主管機關會有怠惰、反覆無常，諉過於民之不當行政行為發生，致損及
人民應受憲法保障之財產權或依法節稅權等等權利或利益之事實，而立此法條以為導
正之本意，是為法之所當然。況且關係本系爭案件適用「信賴保護原則」，已由本院
（即中科院）員工依法向監察院聲請於八十八年十月二日獲得，茲摘錄桃園縣稅捐稽
徵處大溪分處於八十年四月八日駁回檢舉人之釋示全案如下：「主旨：台端建議改進
本轄中山科學院（下稱中科院）給付薪資等給與核課綜合所得稅未盡合理乙節，復（
覆）如說明二，請查照。說明：一、依據財政部賦稅署．１．４日台稅一發第00
0000000號移文單辦理。二、查中科院稱其員工薪資分成本俸及研究加給兩部
份，本俸依法課稅；至研究加給係政府為獎勵科技人員科技研究工作之補助費，此研
究補助費台端建議應改成單一薪俸核課綜合所得稅，以健全所得稅制，此案俟所得稅
法修正時，將一併建議上級單位參採。三、承蒙台端提供寶貴意見，使所得稅制俞臻
．．」，揆諸上述釋示，顯然鐵證如山，足證當時負責中科院國稅稽徵業務之桃園縣
稅捐稽徵處大溪分處，再度明確認定中科院非軍職員工所領之研究補助費為合於所得
稅法第四條第八款前段免稅規定為免稅之所得，而以極其委婉之口氣駁回檢舉人的檢
舉，而檢舉人亦認為係駁回其訴願，因桃園稅捐稽徵處並未就其檢舉而對中科院本身
或非軍職員工納稅義務人，依稅捐稽徵法第三十條、第三十一條及所得稅法第七十九
條、第八十條、第八十一條、第八十三條、第九十五條所賦予的法定職權為調查核定
，開立核定稅額通知書、繳款書與非軍職員工，命其為補繳之行政行為，此可由監察
院八十五年三月十五日所發佈之糾正案第參項甲事實第四段所記述：「．．八十一年
九月又有納稅義務人檢舉略以：『政府財政負擔沈重，中科院給付非軍職人員所得有
低報，造成課稅不公，請研究改進，以增裕稅收．．』之實情而得證。因之斯時財政
部及核課主管機關以其法定職權，從五十五年至八十二年長達二十七年之久，所以對
中科院非軍職員工所領「品位加給、技術津貼」部份未以核定稅額通知書為應稅之補
徵作為，實是認定系爭實體，為合於所得稅法第四條第八款前段為免稅所得，殆無疑
義。就訴願法第二條中央或地方機關基於職權，就特定具體事件所為發生公法上效果
之單方行政行為，為行政處分的明確定義而言，已構成核定免稅之既存法秩序，而被
告故意隱瞞此一事實，意圖使鈞院誤判，蒙上司法不公之惡名。二、訴願法第二條─
稅捐主管機關及財政部應作為而不作為，視同為核可免稅處分已確立：復就財政部賦
稅署八十八年一月十八日台稅一發八八一八九五八二一號書函所載：「國防部中山科
學研究院非軍職人員薪給中之「品位加給」及「技術津貼」徵免所得稅案，肇始於六
十八年，由該院員工具名檢舉該院非軍職人員所領取「品位加給」及「技術津貼」未
依法納稅。由行政院將檢舉函轉財政部，經財政部函請國防部查明給付之性質，惟國
防部函覆基於業務機密之理由無從提供．．」，可知財政部至遲於六十八年已經知悉
發現中科院非軍職人員領有「品位加給」及「技術津貼」之事實，當時雖擬具處理辦
法報請行政院函准備查在案，並於六十八年十一月三十日以（）台財稅三八五○一
號函徵免原則，以「如係、如屬」等關鍵詞授權中科院自行認定「品位加給、技術加
給」為合於所得稅法第四條第八款免納所得稅之研究補助費，且財政部發文給國防部
後，復為配合兩位蔣故總統、歷任行政院長之國防武器自主研發政策，以獲得國防實
質嚇戰略能力，保障人民之生存、自由及尊嚴，使大、中、小企業能有安定之環境發
展而發達茁壯，創造舉世稱美之經濟奇蹟，更進一步在財政部所出版各年度版所得稅
法令彙編、稅捐稽徵法令彙編中，刻意隱去財政部（）台財稅三八五○一號之積極
作為，使全國人民、法學界、律師界、稅捐稽徵機關中、低階層官員皆不知有此函示
存在，監察院（）院台財字第二四五七號函調查意見即指出：且桃園稅捐稽徵處大
溪分處於八十年四月八日回覆檢舉納稅義務人，亦認為研究加給及技術津貼係政府為
獎勵科技人員科技研究之工作補助費（對人民公開表示），而北區國稅局於八十二年
四月十五日北區國稅三第八二○○七三○七號函，認「品位加給、技術津貼」可否適
用所得稅法第四條第八款亦有疑義：採不溯既往原則，明定自：可知稅捐稽徵機關中
、低階公務員亦不知有台財稅三八五○一號函的存在；而在六十九年至八十三年以前
亦從未對「品位加給、技術津貼」開立核定稅額通知書或繳稅扣繳憑單，更使人民信
賴中科院非軍職員工所領之「品位加給、技術津貼」為符合所得稅法第四條第八款前
段免稅要件為免稅所得，而在中科院對外招考員工時，就前仆後繼地投入中科院懷抱
，激盪腦力、原創力，竭盡心智為獲得國防實質嚇阻戰略能力而努力研發，就訴願法
第二條第一項：「本法所稱行政處分，謂中央或地方機關基於職權，就特定具體事件
所為發生公法上效果之單方行政行為之明確定義來看，已構成有效之認可免稅行政處
分，反之，就訴願法第二條第二項：「中央或地方機關對於人民依法聲請之案件，於
法定期限內應作為而不作為，致損害人民之權利或利益者，視同行政處分」之有效定
義而論，財政部至遲於六十八年已由檢舉人依所得稅法第一○三條告發中科院非軍職
員工領有品位加給、技術津貼之事實，屬已發現知悉課稅資料，當時財政部如堅持「
品位加給、技術津貼」為所得稅法第八條第四款但書部份所稱核屬勞務所得，非免稅
所得，即應命各地稅捐稽徵機關於六十九年所得稅結算申報時，發現中科院非軍職員
工，仍未申報研究補助費之所得後，依稅捐稽徵法第三十條：「稅捐稽徵機關或財政
部賦稅署指定之調查人員，為調查課稅資料，得向有關機關、團體或個人進行調查，
被調查者不得拒絕。」、第三十一條：「稅捐稽徵機對所得稅及營業稅涉有犯罪嫌疑
之案件，得敘明事由，聲請當地司法機關簽發搜索票後，會同當地警察或自治人員，
進入藏置帳簿、文件或證物之處所，實施搜查．．攜回該管稽徵機關，依法處理。司
法機關接到稽徵機關前項聲請，如認為有理由，應儘速簽發搜索票．．」、所得稅法
第七十九條：「．．或同業利潤標準，核定其所得額，並填具核定稅額通知書，連同
各計算項目之核定數額送達納稅義務人。．．」、第八十三條：「稽徵機關進行調查
或復查時，納稅義務人應提示有關各種證明所得額之帳簿文據，其未提示者，稽徵機
關得依其查得之資料或同業利潤標準，核定其所得額。」、第九十五條等有關法條為
調查核定之法定行為，並開立「核定稅額通知書」與中科院非軍職員工，為法定期間
應為之作為，卻在長達十餘年中不處分中科院非軍職員工所領領之「品位加給、技術
津貼」之不作為事實，一方面已駁回檢舉人之檢舉，影響檢舉人領取檢舉獎金之權利
，另一方面復損害中科院非軍職員工依法節稅權、工作選擇權、生涯規劃處置財產權
，已符合訴願法第二條第二項要件，視同核可中科院非軍職員工所領之「品位加給、
技術津貼」為免稅之研究補助費，殆無疑義；要不是在行政院院會議中財政部、國防
部已達成為國防自主研發政策，應予免稅之認定，而無須調查核定，否則以稅法授予
稽徵機關查核之森嚴，那有任何機關首長、企業主或納稅義務人能身免。故不論係刻
意隱去台財稅三八五○一號函之積極作為或如後述應作為而不作為之論述下，中科院
非軍職員工所領之品位加給、技術加給，非屬另行發現課稅之資料，應享有充分的「
信賴保護原則」之適用；而地方機關桃園稅捐徵處大溪分處基於職權（依訴願法第二
條前段是謂有權解釋之機關）於八十年四月八日復以：「．．研究加給及技術津貼係
政府為獎勵科技人員科技研究之工作補助費，此研究補助費台端建議應改成單一薪俸
核課綜合所得稅，以健全所得稅制，此案俟所得稅法修正時，將建議上級單位參採．
．」如前所述，駁回檢舉人之檢舉，再度確認中科院非軍職員工所領之品位加給、技
術津貼為合於所得稅法第四條第八款為免稅所得，而財政部及北區國稅局於八十三年
一月二十二日始以北區國稅大溪審第八三○○一二七二號函明確表示變更以往已核可
免稅之處分。三、學說學理及裁判實務均支持信賴保護原則之適用：鈞院在對中科院
數千份判決書中，對信賴保護原則的定義皆心證如下：「經查，行政法上所謂信賴保
護原則，係指人民因相信既存之法秩序，而安排其生活或處置其財產，則不能因嗣後
法規之制定或修正，而使其遭受不能預見之損害，用以保護人民既得權益。本原則之
適用，係在禁止新制定或修正的法規有溯及既往之效力。」、「至所稱信賴保護原則
，係指人民信賴政府機關之決定，就其生活關係已有適當之安排，應給予保護或給予
合理補償而言。」是以鈞院亦已明確認定行政爭訟上有信賴保護原則之適用；而大法
官吳庚博士在其所著「行政法之理論與實用」論及「信賴保護原則為戰後在西德發展
成功之原則，最先適用於授益性質行政處分之撤銷或廢止，蓋相對人因此類處分獲有
利益，一經撤銷自將遭受損害，故行政機關撤銷授益處分時，應考慮補償相對人信賴
處分有效存續之利益，其後此項原則經該國憲法法院之不斷引用，且逐漸成為憲法層
次之法則，不僅拘束行政部門，對立法及司法部門亦有拘束力，故制定法規或適用法
規均不得溯及既往發生效力，使人民更為不利」。除此之外，城仲模博士在其主編之
「行政法裁判百選」亦論及「信賴保護原則，係指人民因相信既存之法秩序，而安排
其生活或處置其財產，則不能因嗣後法規之制定或修正，而使其遭受不能預見之損害
，用以保護人民之既得權，並維護法律尊嚴。信賴原則亦係一般法律原則，具有憲法
層次效力，可拘束立法、司法及行政。基於信賴保護原則，原則上禁止負擔性法律、
命令或自治法規有溯及既往效力（基於此，則八十三年一月二十二日北區大溪審第0
0000000函行政命令即違反此不得溯及既往之原則）；亦適用於授益行政處分
之職權撤銷與廢止；德國學說實務並認為信賴保護亦可適用於行政規則，尤其是形式
上已公開之行政規則；及一般法律生活上已無重大疑義而予接受之司法及行政慣例；
行政指導上禁反言法理亦係信賴保護原則之適用。大致上須有（一）信賴基礎：即須
先有一個令人民信賴之行政行為，如一個有效之行政處分。（二）信賴表現：須人民
因信賴該行政行為而為具體之信賴行為，如運用財產而生法律之變動。（三）信賴值
得保護：人民之信賴係基於善意，若該行政處分具有瑕疵，並須非因過失而不知該瑕
疵存在。在人民信賴值得保護之時，亦須斟酌公益以決定其保護方法，我國實務界亦
多所引用。以上法學學理，亦明確地支持中科院非軍職員工應享有「信賴保護原則」
之保護。四、刻意不佈之函示，復牴觸「租稅法律主義」無法律拘束力：財政部刻意
不公佈（六十八）台財稅三八五○一號函如前揭所述理由外，財政部稅制委員會更於
七十九、八十三、八十七年度所出版各年度所得稅法令彙編及八十六年稅捐稽徵法令
彙編中，以其首揭財政部（、１０、）台財稅第七九○七一四三三四號函、財政部
(、８、)台財稅第八三一六○七六六一號函、財政部（、９、）台財稅第八
七一九六五三六六號函、財政部（、７、）第八六一○七○○六九號函各函示，
再三對全國人民揭示：「本部及各權責機關在民國某年某月某日前發布所得稅釋示函
令（稅捐稽徵釋示函令），凡未編入該各年度版之所得稅法令彙編（稅捐稽徵法令彙
編）中，自七十九年十一月五日、八十三年十月一日、八十六年八月一日、八十七年
十一月一日起，非經本部重行核定，一律不再援引適用」，經詳查各該年度版之所得
稅法令彙編（稅捐稽徵法令彙編）中，皆未列入財政部六十八台財稅三八五○一函、
行政院八十四年台八十四財三七○○七號函，依上開各函示之意旨，應為無效之函示
，必經各權責機關重新核定後，始重新生效，故應對中科院非軍職員工，不具拘束力
。就稅捐稽徵法第一條之一立法旨意，前述所得稅法令彙編三函、稅捐稽徵法令彙編
首揭函示，對據以申請之案件發生效力，且為對納稅義人有利者，應適用之。故北區
國稅大溪審第八三○○一二七二號函、財政部（）台財稅三八五○一號函及行政院
八十四台財三七○○七號函（又皆未依中央法規標準法第七條之規定送立法院備查）
對中科院非軍職人員無拘束力，因此三函所依據之財政部（）台財稅三八五○一號
函違憲違法如前述，政府機關施政最忌反覆無常，憲法層次「禁反言」原則，具有拘
束立法、司法、行政三者之效力。五、一般人民及輿論皆為中科院非軍職人員抱屈：
工商時報於八十七年十月十二日刊出記者張國仁以「為國家奉獻心力，卻被指為漏稅
之徒」之新聞分析，可證人民充分信賴中科院非軍職人員所領「品位加給、技術津貼
」為免稅之研究補助，殆無疑義，行政法院院長鍾曜唐先生亦認為系爭所得，應由國
防部與財政部出面協商解決。六、監察院認為對非軍職人員不公及為非可歸責於納稅
義務人者之案件：監察院在（）院台財字第二四五七號函中，亦調查指出桃園縣稅
捐稽徵處大溪分處於八十年四月八日回覆檢舉納稅義務人，亦認為研究加給係政府為
獎勵科技人員科技研究工作之補助費（對人民公開承認），而北區國稅局於八十二年
四月十五日北區國稅三第八二○○七三○七號函認「品位加給及技術津貼」可否適用
所得稅法第四條第八款，亦有疑義．．應採不溯既往原則，明定自．．所以本案未納
稅，非可歸責於納稅義務人；又監察院分別於八十七年十一月二十日（）院台財字
第八七二二○○五八○號、及十二月二十二日（）院台財字第八七二二○○六五八
號函亦表明對中科院非軍職員工之處置顯非公平，而係中科院及稅捐機關之行政疏失
所致；就桃園縣稅捐稽徵處大溪分處於八十年四月八日函覆檢舉人之函，中科院非軍
職人員主觀上並無違章漏稅之故意，應享有「信賴保護原則」之適用，因其為主管機
關對人民之函示，非政府機關內部建議函。七、恭請鈞院詳細審酌財政部賦稅署八十
八年一月十八日台稅一發第八八一八九五八二一號書函所載明：「．．肇始於六十八
年由該院員工具名檢舉該院非軍職員工所領取品位加給及技術加給未依法納稅．．迭
遭人檢舉．．」之事實證據，證明系爭案件係由人民依所得稅法第一○三條檢舉，但
財政部為配合獲得國防實質嚇阻戰略能力而有台財稅三八五○一號函授權中科院自行
認定之作為，並未於法定期間內滿足檢舉人領取檢舉獎金的權利，復又損及中科院非
軍職員工依法節稅權、工作選擇權、生涯規劃財產處置權，已符合訴願法第二條行政
處分的要件，已構成核可的免稅行政處分十餘年如前述，殆無疑義；而負責中科院國
稅稽徵業務的地方機關桃園稅捐稽徵處大溪分處於八十年一月二十六日約談中科院，
經中科院派員向承辦人羅肇松解釋未扣稅引用法條後，羅先生表示理解，並願意摘錄
要點向財政部賦稅署回報；更於同年四月八日以載明：「．．研究加給係政府獎勵科
技人員科技研究之工作補助費．．」的釋示公函，再度婉轉駁回檢舉人的檢舉，並以
其法定職權不開立核定稅額通知書補徵中科院所核發之研究補助（即品位加給或技術
津貼），此一具有公法上效果之單方行政行為，又再度確認系爭研究補助是屬所得稅
法第四條第八款首段為獎勵研究而有免稅之適用，故由此可見長久以來該管核課稅捐
機關之所以不作為，也是因此見解而為之一確認之「不作為行政處分」（蓋作為或不
作為俱屬單方行政行為）。如參照鈞院就「信賴保護原則」所為「．．人民相信既存
之法秩序．．」「．．人民信賴政府機關之決定．．」意旨，則既存之法秩序與政府
機關之決定，已因有權解釋機關所為之行政處分而確立，致原告與中科院非軍職員工
相信此一既存之法秩序，信賴此一政府機關之決定，而安排其生活或處置其財產，則
核課機關及其上級督導機關事後因主管人事之更替而認知有所不同，而改為核課之應
納所得，也不能因嗣後法規、命令之制定或修正，使原告遭受不能預見之損害，以保
護人民即原告之既得權益。而在此原則之適用下可知，縱然法令有所為的追溯規定，
但因已明確的禁止新制定或修正法規、命令有溯及既往之效力，使人民更為不利，舉
重所以明輕，是故被告所屬大溪稽徵所八十三年一月二十二日北區國稅大溪審第八三
○○一二七二號函件通知、八十四年八月十四日台財稅第八四一六四一四一八號函釋
暨行政院秘書長八十四年十月十七日台八十四財三七○○七號函釋，核定系爭所得品
位加給或技術加給為應納稅之重新認定，應於新處分作成之後方能發生效力，不能驟
然推翻前面既有法秩序，方足以維持人民對法秩序的信賴。而原告爭執的是七十九年
之所得稅，應有此信賴保護之適用，自不待言。被告刻意隱瞞此一對原告有利之事實
，尚祈鈞院就訴願法第二條行政處分的定義所形成的既存之法秩序及政府機關的決定
之事實，並依職權開言詞辯論並命令中科院參加訴訟後，判決撤銷原處分及訴願、再
訴願決定，以維原告權益等語。
被告答辯意旨略謂：一、按「訴願經收受訴願書之機關認為不應受理時，應附理由以
決定駁回之。」、「本法各條，除於再訴願已有規定者外，其與再訴願性質不相牴觸
者，於再訴願準用者。」為行為時訴願法第十七條、第二十七條所明定。經被告初查
原告漏未申報其本人及其配偶劉秋英取自中科院之薪資所得五五六、四一○元，乃核
定應補稅額五七、三八八元，原告不服，申經復查結果，未獲變更，循序提起訴願、
再訴願，均遭決定駁回，原告復提起行政訴訟，業經鈞院於八十八年三月五日以八十
八年度判字第四七八號判決駁回原告之訴而告確定。茲原告於被告就行政救濟加計利
息部分作成復查決定後，復提起訴願、再訴願、行政訴訟並就本稅部分重覆提起行政
救濟，程序顯有未合，應不予受理。二、次按「經依復查、訴願或行政訴訟程序終結
決定或判決，應補繳稅款者，稅捐稽徵機關應於復查決定，或接到訴願決定書，或行
政法院判決書正本後十日內，填發補繳稅款繳納通知書，通知納稅義務人繳納；並自
該項補繳稅款原應繳納期間屆滿之次日起，至填補繳稅款繳納通知書之日止，按補繳
稅款，依原應繳納稅款期間屆滿之日郵政儲金匯業局之一年期定期存款利率，按日加
計利息，一併徵收。」為行為時稅捐稽徵法第三十條第三項所明定。經查原告七十九
年度綜合所得稅結算申報，經被告苗栗縣分局核定其該年度綜合所得稅應補徵稅額五
七、三八八元（原訂繳納期間自八十五年二月十六日起至八十五年二月廿五日止），
原告不服，未繳納稅款即依稅捐稽徵法第三十五條規定申經復查結果，未獲變更，於
八十六年三月十日核發復查決定書，被告苗栗縣分局就復查決定後應補繳稅款並加計
三八六日（八十五年二月廿六日至八十六年三月七日）行政救濟利利息四、○九六元
一併發單補徵（繳納期限延至八十六年四月十日），有關本稅部分原告於八十六年三
月三十一日繳納稅款後提起訴願，該部分業已確定已如前述，而行政救濟加計利息部
分亦表不服，案經財政部於八十七年一月三日將行政救濟加計利息部分移由被告按復
查程序辦理，經查行政救濟加計利息部分依首揭規定，本件應自應補繳稅款五七、三
八八元原繳納期間屆滿日（八十五年二月廿五日為星期日，延至八十五年二月廿六日
）之次日起至填發補繳稅款繳納通知書八十六年三月十七日止，按原應繳納期間屆滿
之日郵政儲金匯業局一年期存款利率百分之六．七五，按日加計利息固無不合，惟原
查誤計算天數為三八六天，復查准予改依首揭規定自八十五年二月廿七日至八十六年
三月十七日上計三八四日重行核算行政救濟加計利息為四、○七五元，乃准予減列二
十一元，揆諸前揭規定，並無不合，訴願、再訴願亦持與被告相同論見予以駁回。原
告訟狀並未對系爭處分表示不服，僅主張核定其薪資所得五五六、四一○元違反信賴
保護、租稅法律主義．．．等情，並未對系爭加計利息之處分表示不服，是其提起本
件訴訟顯無理由，請判決駁回等語。
    理  由
按為訴訟標的之法律關係，於確定之終局判決中已經裁判者，就該法律關係有既判力
，當事人不得以該確定判決事件終結前所提出或得提出而未提出之其他攻擊防禦方法
，於新訴訟為與該確定判決意旨相反之主張，法院亦不得為反於該確定判決意旨之裁
判，本院著有七十二年度判字第三三六號判例足參。又「經依復查、訴願或行政訴訟
程序終結決定或判決，應補繳稅款者，稅捐稽徵機關應於復查決定，或接到訴願決定
書，或行政法院判決書正本後十日內，填發補繳稅款繳納通知書，通知納稅義務人繳
納；並自該項補繳稅款原應繳納期間屆滿之次日起，至填發補繳稅款繳納通知書之日
止，按補繳稅額，依原應繳納稅款期間屆滿之日郵政儲金匯業局之一年期定期存款利
率，按日加計利息，一併徵收。」；「納稅義務人未繳納稅款而申請復查，稅捐稽徵
機關於復查決定通知納稅義務人時，應就復查決定之應納稅額，依本法第三十八條第
三項後段規定加計利息填發繳款書，一併通知納稅義務人繳納。」亦為行為時稅捐稽
徵法第三十八條第三項、同法施行細則第十二條所明定。經查，本件原告七十九年度
綜合所得稅結算申報，被告以原告漏報其本人與配偶劉秋英取自中科院之薪資所得五
五六、四一○元，乃核定補徵稅額五七、三八八元，並處以罰鍰一一、四○○元。原
告不服，就上開薪資所得五五六、四一○元部分及罰鍰，申經復查結果，被告就罰鍰
部分准予註銷，其餘部分則未准變更。原告仍就取自中科院薪資所得部分（核定補徵
稅額五七、三八八元），提起訴願、再訴願及行政訴訟，業經本院以八十八年度判字
第四七八號判決駁回原告之訴，此有被告八十六年三月十日中區國稅法字第八六○○
一二五六九號復查決定書、財政部八十七年三月十日台財訴字第八七二二一一七八○
號訴願決定書、行政院八十七年六月十二日台八七訴字第二九六八四號再訴願決定書
、本院八十八年度判字第四七八號判決各一份附於原處分卷足稽，則原告申報七十九
年度綜合所得稅漏報其本人與配偶劉秋英取自中科院之薪資所得五五六、四一○元，
而遭被告核定補徵稅額五七、三八八元部分已告確定，無庸置疑。依首揭判例意旨，
原告即不得再就「七十九年度綜合所得稅結算申報，被告核定補徵稅額五七、三八八
元部分」更為爭執，或提出其他之攻擊防禦方法為與上開確定判決意旨相反之主張，
原告起訴意旨均就此部份為主張，於法自非有據。另於被告核定應補徵稅額五七、三
八八元後，原告未繳納稅款即申請復查，被告於八十六年三月十日核發復查決定書，
並依行為時稅捐稽徵法第三十八條第三項規定，就原告應補繳之稅款發單通知補繳及
自原繳納期間屆滿日八十五年二月二十七日之次日起至填發補繳稅款繳納通知書八十
六年三月十七日止按補徵稅額五七、三八八元，依原應繳納期間屆滿之日郵政儲金匯
業局一年期定期存款利率加計利息四、○九六元，惟原處分誤計天數為三八六天，經
重新改按三八四天核算行政救濟加計利息為四、○七五元，乃准予減列二十一元，其
餘部分未准變更，核無違誤，一再訴願決定遞予維持，亦無不合。原告起訴意旨，難
謂為有理由，應予駁回。又本件事證已臻明確，自無命中科院參加訴訟，及行言詞辯
論之必要，附此明。
據上論結，本件原告之訴為無理由，爰依行政訴訟法施行法第二條、行政訴訟法第九
十八條第三項前段，判決如主文。
中    華    民    國     八十九      年     十一     月     二十三      日
                    最 高 行 政 法 院  第 五 庭
                                審 判 長 法  官      廖  政  雄
                                         法  官      蔡  進  田
                                         法  官      趙  永  康
                                         法  官      林  清  祥
                                         法  官      姜  仁  脩
右  正  本  證  明  與  原  本  無  異
                                         法院書記官  彭  秀  玲
中    華    民    國     八十九      年     十一     月     二十三      日


司法院資訊處製作；財團法人民間司法改革基金會備份。
